臺灣臺南地方法院刑事判決　　　　　　 95年度簡上字第477號
上　訴　人　臺灣臺南地方法院檢察署檢察官
被　　　告　甲○○
上列被告因違反動產擔保交易法案件，上訴人不服本院95年度簡
字第3138號中華民國95年10月20日第一審簡易判決（聲請簡易判
決處刑書案號：95年偵緝字第1350號），提起上訴，暨移送併辦
（96年度偵字第1472號），被告為有罪之陳述，本院管轄之第二
審合議庭裁定進行簡式審判程序，審判決如下：
    主  文
原判決撤銷。
甲○○連續動產擔保交易之債務人，意圖不法之利益，將標的物
出賣，處有期徒刑伍月，如易科罰金，以銀元參佰元即新臺幣玖
佰元折算壹日，緩刑貳年。
    事  實
一、甲○○基於違反動產擔保交易法之概括犯意，先於(一)民國九
    十三年十一月七日，向遠東商業銀行股份有限公司（下稱遠
    東商銀）申辦貸款新臺幣二十萬元，約定自同年十二月十九
    日起至九十六年十一月十九日止，每月一期計分三十六期清
    償，每期應給付七千四百二十元，並將其所有車牌號碼2M－
    6103號自用小客車設定動產抵押權予遠東銀行，以擔保前開
    債務之清償，而為動產擔保交易之債務人，雙方並約定上揭
    車輛應停放在臺南縣七股鄉竹橋村竹橋二十七之五號，甲○
    ○僅得依約占有使用，不得擅自將該車遷移、出賣、出質、
    移轉、出租或為其他處分。嗣遠東商銀於九十五年二月二十
    二日將上揭債權暨擔保該債權之動產抵押權轉讓予裕融企業
    股份有限公司（下稱裕融公司）。詎甲○○僅繳納十四期本
    息，即未依約清償，且意圖不法之利益，於九十五年三月間
    ，將該車以十三萬元代價售與真實姓名年籍不詳之友人，並
    在臺南市○○路○段將上揭自用小客車交付與該友人，致裕
    融公司追索無著受有損害。又於(二)九十四年十月二十四日，
    以其所有車號3915—NP號自小客車，向遠東商銀申辦汽車貸
    款五十八萬元，並以該自小客車設定動產抵押，雙方約定甲
    ○○應自九十四年十一月二十四日起至九十八年十月二十四
    日止，每月一期，共分四十八期，每期付款一萬四千七百十
    元，標的物存放地點為臺南縣七股鄉竹橋村竹橋二十七之五
    號，在價金未付清之前，甲○○僅得依約占有使用該自小客
    車，不得任意遷移或為其他處分。詎甲○○自九十五年五月
  　二十日起即拒不付款，並意圖不法之利益，於九十五年五月
    間，將該自小客車以十五萬元出質予臺南市○○○路誠泰當
    舖，致於九十五年六月二十二日受讓該債權暨動產抵押權之
    和潤企業股份有限公司（下稱和潤公司）追索無著受有損害
    。
二、案經裕融公司訴請臺南縣警察局佳里分局報告臺灣臺南地方
    法院檢察署檢察官偵查後聲請簡易判決暨移送併辦。
    理  由
一、上開犯罪事實有下列證據足資證明：
  (一)被告自白。
  (二)告訴人裕融公司代理人乙○○、和潤公司代理人盧美君指訴
    。
  (三)被告與遠東商銀簽訂之貸款暨動產抵押契約書、動產擔保交
    易動產抵押設定登記申請書、遠東商銀與裕融公司簽訂之動
    產擔保交易（動產抵押）移轉契約書、動產擔保交易動產抵
    押設定債權人變更登記申請書、被告繳款紀錄、裕融公司客
    戶訪紀錄表暨照片。
  (四)被告與遠東商銀簽訂之貸款暨動產抵押契約書、動產擔保交
    易動產抵押設定登記申請書、遠東商銀與和潤公司簽訂之動
    產擔保交易（動產抵押）移轉契約書、債權讓與契約書、被
    告繳款紀錄、訪視報告書。
二、核被告所為，係犯動產擔保交易法第三十八條之罪。被告行
    為後，於九十四年二月二日修正公布之刑法，業於九十五年
    七月一日施行，修正後刑法已刪除第五十六條連續犯之規定
    ，此刪除雖非犯罪構成要件之變更，但顯已影響行為人刑罰
    之法律效果，自屬法律有變更，依修正後刑法第二條第一項
    規定「行為後法律有變更者，適用行為時之法律。但行為後
    之法律有利於行為人者，適用最有利於行為人之法律」，比
    較新、舊法結果，仍應適用較有利於被告之行為時法律即舊
    法論以連續犯（最高法院九十五年第八次刑事庭會議決議參
    照）。準此，被告先後二次犯行，時間緊接，方法相同，觸
    犯構成要件相同之罪名，顯係基於概括犯意反覆而為，應依
    連續犯規定論以情節較重之出賣犯行，並依法加重其刑。
三、原審以被告犯行事證明確，並審酌被告並無前科，素行良好
    ，及以二十萬元辦理動產擔保抵押後，僅繳納十四期貸款，
    尚欠二十二期合計十六萬三千二百二十元未繳，即將標的物
    以十三萬元出賣，致告訴人追償無著，受有損害，迄仍未給
    付遲延價金完畢，亦未與告訴人和解，及被告犯後坦認犯行
    ，態度良好等一切情狀，依刑事訴訟法第四百四十九條第一
    項前段、第四百五十四條第二項，動產擔保交易法第三十八
    條，刑法第二條第一項前段、第十一條前段、修正前第四十
    一條第一項前段，罰金罰鍰提高標準條例第一條、修正前第
    二條，逕以簡易判決量處被告拘役二十日，並諭知以銀元三
    百元折算一日之易科罰金標準，認事用法原無不當，量刑亦
    屬妥適，惟被告於九十五年五月間之犯行，與原審判決部分
    ，有連續犯裁判上一罪關係，原審未及審酌，即有未合。檢
    察官以此為由提起上訴，非無理由，應由本院予以撤銷改判
    。
四、爰審酌被告一再違反動產擔保交易法，使告訴人裕融公司及
    和潤公司分別受有十六萬三千餘元及六十一萬七千餘元之損
    害，殊為不該，惟被告犯後尚知坦承犯行，態度尚稱良好，
    且分別與告訴人達成民事和解，有交車證明書及和解協議書
    各一紙在卷可稽等一切情狀，量處如主文所示之刑。又依被
　　告犯罪時即修正前刑法第四十一條第一項前段規定：「犯最
　  重本刑為五年以下有期徒刑以下之刑之罪，而受六個月以下
    有期徒刑或拘役之宣告，因身體、教育、職業、家庭之關係
    或其他正當事由，執行顯有困難者，得以一元以上三元以下
    折算一日，易科罰金」，再依被告行為時易科罰金之折算標
    準，即修正前罰金罰鍰提高標準條例第二條前段（現已刪除
    ）規定，就其原定數額提高為一百倍折算一日，則被告行為
    時之易科罰金折算標準，應以銀元三百元折算一日，經折算
    為新臺幣後，應以新臺幣九百元折算為一日。惟依修正後刑
    法第四十一條第一項前段規定：「犯最重本刑為五年以下有
    期徒刑以下之刑之罪，而受六個月以下有期徒刑或拘役之宣
    告者，得以新臺幣一千元、二千元或三千元折算一日，易科
    罰金」，比較修正前後之易科罰金折算標準，以九十五年七
    月一日修正公布施行前之規定，較有利於被告，則應依刑法
    第二條第一項前段，適用修正前刑法第四十一條第一項前段
    規定，定其折算標準。
五、末查，被告前未曾受有期徒刑以上刑之宣告，有卷附被告前
    案紀錄表可按，本次係因經濟困難，思慮未周而罹刑章，且
    被告犯後又自始即坦認犯行，深表悔意，並已分別與告訴人
    和解，告訴人亦均具狀表明對被告之行為不願再予追究，本
    院認被告經此偵審程序，當知所警惕，信無再犯之虞，故認
    被告所受刑之宣告，以暫不執行為適當，且被告行為後，刑
    法有關緩刑之規定已有修正，而參照最高法院九十五年五月
    二十三日刑事庭第八次會議決議，認「按犯罪在新法施行前
    ，新法施行後，緩刑之宣告，應適用新法第七十四條之規定
    」，是本案關於緩刑即應適用修正後規定，併諭知被告緩刑
    二年，以啟自新。
據上論斷，應依刑事訴訟法第四百五十五條之一第一項、第三項
、第四百五十二條、第三百六十九條第一項前段、第三百六十四
條、第二百七十三條之一第一項，動產擔保交易法第三十八條，
刑法第二條第一項、第十一條前段、修正前第五十六條、修正前
第四十一條第一項，第七十四條第一項第一款，修正前罰金罰鍰
提高標準條例第二條，判決如主文。
本案經檢察官丙○○到庭執行職務
中　　華　　民　　國　　96　　年　　4　　月　　30　　日
 　　　　刑事第三庭    審判長法　官  鄧希賢
                             法  官  張銘晃
                             法  官  包梅真
以上正本證明與原本無異。
不得上訴。
 　　　　　　　　　　　　　　書記官  李淑秋
中　　華　　民　　國　　96　　年　　5 　　月　　1 　　日
附錄本案論罪科刑法條全文
動產擔保交易法第38條：
(處分標的物之處罰)
動產擔保交易之債務人，意圖不法之利益，將標的物遷移、出賣
、出質、移轉、抵押或為其他處分，致生損害於債權人者，處3
年以下有期徒刑、拘役或科或併科6000元以下之罰金。
